【裁判字號】    97,抗,1359
【裁判日期】    971230
【裁判案由】    毒品危害防制條例
【裁判全文】
臺灣高等法院刑事裁定                  97年度抗字第1359號
抗  告  人
即  被  告  甲○○
                    （現另案在臺灣桃園監獄執行中）
上列抗告人因違反毒品危害防制條例案件，不服台灣桃園地方法
院中華民國97年12月5日裁定（97年度審訴字第2486號），提起
抗告，本院裁定如下：
    主  文
抗告駁回。
    理  由
一、原裁定以：
(一)按協商判決除有刑事訴訟法第455條之4第1項第1款規定：於
    訊問程序終結前，被告撤銷協商合意或檢察官撤回協商聲請
    者；第2款規定被告協商之意思非出於自由意志者；第4款規
    定被告所犯之罪非第455條之2第1項所定得以協商判決者；
    第6款規定被告有其他較重之裁判上一罪之犯罪事實者；第7
    款規定法院認應諭知免刑或免訴、不受理者，及違反同條第
    2項「除有前項所定情形之一者外，法院應不經言詞辯論，
    於協商合意範圍內為判決；法院為協商判決所科之刑，以宣
    告緩刑或2年以下有期徒刑、拘役或罰金為限」者外，不得
    上訴；又原審法院認為上訴為法律上不應准許者，應以裁定
    駁回之，刑事訴訟法第455條之10第1項、第362條前段分別
    定有明文。
(二)抗告人即被告甲○○（下稱被告）在原審上訴意旨略以：原
    審法院審理時未告知被告「接續犯」法律上之見解，致被告
    不明「接續犯」之定義，同意協商判決，權利受損甚大，嗣
    被告經由其他公訴辯護人說明，認自己吸食毒品之數次行為
    並無時間之間斷，屬一行為之接續，侵害一法益，應全體包
    括評價為一罪，符合「接續犯」之定義，被告誤解法律，同
    意協商判決，權利受損甚大；又吸食毒品屬個人自殘行為，
    並無被害人，因此對原判決有異議，具狀提起上訴云云。
(三)經查：被告於原審審理時坦承犯行，經與檢察官願受科刑之
    範圍於審判外進行協商，雙方合意由檢察官聲請原審改依協
    商程序而為判決，並陳明：「同意檢察官所述內容，我願意
    接受有期徒刑一年二月之刑度」等語，而原審確定協商合意
    係出於被告自由意志（見原審97年10月31日準備程序筆錄）
    ，且被告亦無其他較重之裁判上一罪之犯罪事實、或法院認
    應諭知免刑或免訴、不受理之情，被告所犯之罪亦為刑事訴
    訟法第455條之2第1項所定得以聲請協商判決者，協商判決
    判處被告之刑度亦係於協商合意範圍內為之等情，亦有原審
    協商程序筆錄在卷可憑，是以本件協商程序並無違誤之處。
    揆諸首揭規定，原審認被告上訴未符合刑事訴訟法第455條
    之10第1項但書所列得為上訴之法定要件，其上訴自屬法律
    上不應准許，因予裁定駁回。經核尚無違誤。
二、抗告意旨略以：被告係犯毒品危害防制條例新法，但原審審
    理時卻未告知被告「接續犯」法律上之見解，僅訊問被告是
    否同意認罪協商，而事實上被告前犯施用毒品案件（原審法
    院97年度審訴字第2109號判決）與本次施用毒品案件並無時
    間間斷，應屬一個行為持續，且侵害一法益，應全體包括地
    評價為一罪，合乎接續犯之數行為，原審竟一罪一判，實有
    違誤，亦即本件施用毒品犯行有刑事訴訟法第455條之4第1
    項第7款法院認應諭知免刑或免訴、不受理者情形之一，被
    告提起上訴，要屬合法云云。
三、經查：按依刑法第56條修正理由之說明，謂「對繼續犯同一
    罪名之罪者，均適用連續犯之規定論處，不無鼓勵犯罪之嫌
    ，亦使國家刑罰權之行使發生不合理之現象。」、「基於連
    續犯原為數罪之本質及刑罰公平原則之考量，爰刪除有關連
    續犯之規定」等語，即係將本應各自獨立評價之數罪，回歸
    本來就應賦予複數法律效果之原貌。因此，就刑法修正施行
    後多次施用毒品之犯行，採一罪一罰，始符合立法本旨。次
    按「本則法律問題，某甲於刑法修正施行前連續施用毒品部
    分，應依刑法第2條第1項之規定，適用修正前連續犯之規定
    論以一罪；刑法修正施行後之多次施用犯行，除符合接續犯
    之要件外，則應一罪一罰，再就刑法修正施行後之數罪，與
    修正前依連續犯規定所論之一罪，數罪併罰，合併定其應執
    行之刑」，最高法院96年度第9次刑事庭會議決議參照。經
    查：被告於97年2月2日中午某時，在桃園縣中壢市○○路19
    8號「公爵汽車旅館」901號房內，分別以抽香菸方式施用海
    洛因及以吸食器吸食方式施用甲基安非他命各1次，固經原
    審以97年度審訴字第2109號分別判處有期徒刑9月、7月，定
    其應執行刑為有期徒刑1年1月確定，有判決書在卷為憑，但
    被告係於97年5月27日某時許，在桃園縣中壢市○○○街131
    巷1號5樓8室內，再犯本件施用第海洛因及甲基安非他命，
    其先後施用毒品期間，已相距3月有餘，難認被告係同時同
    地或密切接近之時地實施，在時間差距上，難以強行分開，
    而符合接續犯之要件，原審認本件並無應諭知免刑或免訴、
    不受理情形，尚無違誤，被告辯稱本件有刑事訴訟法第455
    條之4第1項第7款法院認應諭知免刑或免訴、不受理者情形
    之一，其提起上訴自屬合法云云，不足採信。被告抗告意旨
    ，仍執陳詞，指摘原裁定不當，為無理由，應予駁回。
據上論斷，應依刑事訴訟法第412條，裁定如主文。
中    華    民    國    97    年    12    月    30    日
                  刑事第十七庭審判長法  官  趙功恆
                                    法  官  陳憲裕
                                    法  官  高明哲
以上正本證明與原本無異。
不得再抗告。
                                    書記官  梁淑時
中    華    民    國    97    年    12    月    30    日


司法院資訊處製作；財團法人民間司法改革基金會備份。
